臺灣橋頭地方法院民事判決
111年度簡上字第83號
上  訴  人  房春龍  


被上訴人    華南產物保險股份有限公司

法定代理人  陳文智  
訴訟代理人  蔡策宇  
複代理人    卓定豐  
上列當事人間請求損害賠償事件，上訴人對於民國111年2月25日
本院橋頭簡易庭110年度橋簡字第1118號第一審判決提起上訴，
本院民國111年9月21日言詞辯論終結，判決如下：
    主  文
上訴駁回。
第二審訴訟費用由上訴人負擔。
    事實及理由
一、被上訴人起訴主張：被上訴人承保訴外人謝承廷所有車牌號
    碼000-0000號自用小客車（下稱系爭自小客車）之車體損失
    險。系爭自小客車於保險期間之民國109年6月17日下午6 時
    34分許，由被保險人即車輛所有人謝承廷駕駛，沿高雄市楠
    梓區後昌路內快車道由東向西行駛，於行經後昌路與新昌街
    交岔路口（下稱系爭路口）前之後昌路632 號前時，因上訴
    人騎乘車牌號碼000-000號普通重型機車（下稱系爭機車）
    ，沿高雄市楠梓區新昌街由北往南行駛，於行經系爭路口，
    左轉進入後昌路時，未依規定行駛，逆向駛入來車道逆向行
    駛，致與謝承廷駕駛之系爭自小客車發生碰撞後，造成系爭
    自小客車因而受有損壞（下稱系爭事故）。系爭自小客車之
    損壞送修後，被上訴人已依保險契約賠付修理費用新臺幣（
    下同）263,397元（含零件費用210,047元、工資費用53,350
    元），爰依民法第184條第1項前段、第191條之2、第196條
    及保險法第53條第1項規定提起本訴等語。並於原審聲明：
    上訴人應給付被上訴人263,397元，及自起訴狀繕本送達翌
    日起至清償日止，按年息5％計算之利息。㈠㈡㈢
二、上訴人則以：上訴人於當時是由北往南雙黃線內車道，沒畫
    黃線空白位置處，等待右邊車走完再過內側車道旁之馬路，
    上訴人於系爭事故當時係靜態，謝承廷為動態，系爭事故碰
    撞地點是在中線，而非逆向車道，上訴人沒有逆向行駛。另
    外，系爭自小客車之車速過快，才煞車不及，還有煞車痕2.
    9 公尺，既然有煞車痕就代表有看到上訴人，應該繞道而行
    ，怎可直接撞上上訴人等語置辯。
三、原審認被上訴人之訴為一部有理由，一部無理由，為被上訴
    人一部勝訴，一部敗訴之判決，而判決上訴人應給付被上訴
    人222,555元，及自110 年11月9 日起至清償日止，按週年
    利率5 ％計算之利息，並駁回被上訴人其餘之訴。上訴人就
    其敗訴部分不服，提起上訴，並於本院上訴聲明：㈠原判決
    廢棄。㈡上開廢棄部分，被上訴人於一審之訴駁回。被上訴
    人則於本院聲明：駁回上訴人之上訴。（被上訴人敗訴部分
    未據上訴，已告確定）。
四、兩造不爭執事實：
㈠、被上訴人承保系爭自小客車之車體損失險，於保險期間之109
    年6月17日下午6時34分許，由被保險人即車輛所有人謝承廷
    駕駛，沿高雄市楠梓區後昌路內快車道由東向西行駛，於行
    經後昌路與新昌街交岔路口前之後昌路632號前時，適上訴
    人騎乘車牌號碼000-000號普通重型機車，沿新昌街由北往
    南行駛至系爭路口後，左轉進入後昌路由西向東行使至後昌
    路632號前，兩車因而發生碰撞，致系爭自小客車因而受有
    損壞。
㈡、上訴人曾對訴外人謝承廷提出過失傷害刑事告訴，經臺灣橋
    頭地方檢察署109年度偵字第10490號為不起訴處分，上訴人
    不服聲請再議後，業經臺灣高等檢察署高雄檢察分署以109
    年度上聲議字第2375號駁回再議確定在案。並有臺灣橋頭地
    方檢察署109年度偵字第10490號不起訴處分書、臺灣高等檢
    察署高雄檢察分署109年度上聲議字第2375號在卷可稽（見
    原審卷第135-141頁）。
㈢、被上訴人已依保險契約賠付系爭車輛之修復費用263,397元（
    其中零件費用210,047元、工資費用53,350元）。並有英屬
    維京群島商太古國際汽車股份有限公司台灣分公司估價單、
    服務維修費清單、統一發票在卷可稽（原審卷第21-31頁、
    第171-176頁）。
㈣、系爭自小客車為108年5月出廠。並有汽車行車執照在卷可稽
    （見原審卷第33頁）。
五、本件爭點：
㈠、上訴人及謝承廷是否有過失？是否應成立侵權行為？如是，
    過失比例為何？
㈡、被上訴人得否請求上訴人賠償？如可，得請求之金額為若干
    ？
六、上訴人及謝承廷是否有過失？是否應成立侵權行為？如是，
    過失比例為何？
    被上訴人主張之系爭事故發生過程，上訴人雖否認，並抗辯
　　如上，惟查：
㈠、系爭事故發生過程：⑴上訴人於系爭事故發生之道路交通事故
    談話紀錄表警詢筆錄陳稱：「我騎機車由新昌街騎出，要往
    後昌路西向東方向行駛，當時新昌街是紅燈，後昌路是綠燈
    ，我看當時後昌路上西向東方向沒有來車，因此我斜切要進
    對向，當時我駛入來車道與順向行駛的汽車發生碰撞，我忘
    記哪處被撞到。」等語（原審卷第65頁），謝承廷亦陳稱「
    我駕車沿後昌路內快車道東向西直行，對方自後昌路與新昌
    街轉角處的永和豆漿逆向斜切進入後昌路快車道，我發現時
    反應不及，右前車頭與對方車碰撞。」等語（原審卷第66頁
    ），依其二人之上開陳述可知，上訴人係闖紅燈且逆向行駛
    駛入對向來車道已甚明。⑵又依系爭事故之道路交通事故現
    場圖、現場照片（原審卷第53頁以下）所示，上訴人騎乘之
    系爭機車，在事故發生後係橫倒在後昌路由東往西方向之外
    側快車道上，且刮地痕係從後昌路由東往西方向之內側快車
    道延伸至外側快車道；另系爭機車撞擊後之散落物亦均是位
    於後昌路由東往西方向之內外快車道上，可見兩車發生車禍
    之位置確實是在謝承廷行駛之後昌路車道。⑶依上開事證，
    系爭事故之發生過程係上訴人闖紅燈，且逆向行駛駛入對向
    來車道，致與依規定行駛在後昌路內側快車道之謝承廷系爭
    自小客車發生車禍甚明。
㈡、上訴人雖又以：系爭自小客車之車速過快，才煞車不及，還
    有煞車痕2.9 公尺，既然有煞車痕就代表有看到上訴人，應
    該繞道而行，怎可直接撞上上訴人云云置辯。惟按，所謂過
    失，係指應注意能注意而不注意而言，因此行為人如對損害
    之發生無從預見，亦無從期待其能對之防免，自無過失可言
    。而依國人之法律常識及生活經驗可知，用路人均無法預見
    會有人闖紅燈且突然逆向切入自己依規定行駛之車道逆向行
    駛，而無法預見有此種情形及無從反應閃避。經查，上訴人
    係闖紅燈，且逆向行駛駛入對向來車道行駛，業見前述，謝
    承廷自無法預見及無從反應閃避，自無過失可言。
㈢、依上所述，系爭事故之發生，上訴人應負全部過失責任，謝
    承廷則並無過失可言。上訴人主張謝承廷亦有過失，委不足
    採。
七、被上訴人得否請求上訴人賠償？如可，得請求之金額為若干
    ？
㈠、按「因故意或過失，不法侵害他人之權利者，負損害賠償責
    任。」；「汽車、機車或其他非依軌道行駛之動力車輛，在
    使用中加損害於他人者，駕駛人應賠償因此所生之損害。但
    於防止損害之發生，已盡相當之注意者，不在此限。」，民
    法第184條第1項前段、第191條之2定有明文。次按「被保險
    人因保險人應負保險責任之損失發生，而對於第三人有損失
    賠償請求權者，保險人得於給付賠償金額後，代位行使被保
    險人對於第三人之請求權。但其所請求之數額，以不逾賠償
    金額為限。」，保險法第53條第1項亦有明文。經查，系爭
    事故之發生，係上訴人闖紅燈，且逆向行駛駛入對向來車道
    行駛所致，且上訴人應負全部過失責任，業見前述，上訴人
    自應成立侵權行為，被上訴人自得依上開規定請求上訴人賠
    償損害。 
㈡、被上訴人得請求之金額：
　　按「不法毀損他人之物者，被害人得請求賠償其物因毀損所
    減少之價額。」；「負損害賠償責任，除法律另有規定或契
    約另有訂定外，應回復他方損害發生前之原狀。」、「前項
    情形，債權人得請求支付回復原狀所必要之費用，以代回復
    原狀。」，民法第196條、第213條第1、3項定有明定。次按
    ，請求賠償毀損所減少之價額，得以修復費用為估定標準，
    但以必要者為限，例如修理材料以新品換舊品，應予折舊（
    最高法院77年5月17日第9次民庭會議決議參照）。經查，系
    爭自小客車係108年5月出廠，至系爭事故發生時已使用1 年
    1 月又2 日（出廠日期依民法第124 條第2 項規定，以108
    年5 月15日計算），就修復之零件費用部分，依上開說明，
    既係以新品換舊品，自應予以折舊。又參酌營利事業所得稅
    查核準則第95條第6 項「固定資產提列折舊採用平均法、定
    率遞減法或年數合計法者，以1 年為計算單位，其使用期間
    未滿1 年者，按實際使用之月數相當於全年之比例計算之，
    不滿1 月者，以月計」之規定，應以使用1 年2 個月計算折
    舊期間。再依行政院所頒固定資產耐用年數表及固定資產折
    舊率之規定，汽車之耐用年數為5 年，故系爭自小客車修理
    之零件部分得請求之金額應為169,205 元【計算方式：１、
    殘價＝取得成本÷（耐用年數＋1 ）：210,047 ÷6 ≒35,008；
    小數點以下均四捨五入。２、折舊額＝（取得成本－殘價）×1/
    （耐用年數）×（使用年數）：（210,047 －35,008）×1/5 ×
    14/12 ≒40,842。３、扣除折舊後價值＝（新品取得成本－折舊
    額）：210,047 －40,842＝169,205 】；再加計不必折舊之工
    資費用53,350元後，被上訴人得請求之系爭自小客車修復費
    用為222,555 元，其於此範圍內之請求，為有理由；逾此之
    請求，為無理由。
八、綜上所述，被上訴人依侵權行為法律關係提起之本件請求，
    於得請求上訴人給付222,555 元，及自起訴狀繕本送達翌日
    之110 年11月9日起至清償日止，按週年利率5 ％計算之利息
    範圍內，為有理由，應予准許，逾此之請求，為無理由，應
    予駁回。原審就上開應准許部分，為被上訴人勝訴之判決，
    並駁回其餘之訴，經核於法並無不合，上訴意旨指摘原判決
    不當，求予廢棄改判，為無理由，應予駁回。
九、本件事證及法律關係已臻明確，兩造之其餘主張、陳述、抗
    辯、攻擊防禦方法及所提出之其他證據，經核與判決之結果
    不生影響，爰不逐一論述，附此敘明。　　　
十、據上論結，本件上訴為無理由，依民事訴訟法第436條之1第
    3項、第449條第1項、第78條，判決如主文。　　
中　　華　　民　　國　　111 　年　　10　　月　　21　　日

            民事第一庭  審判長法　官　李怡諄

                              法　官　張琬如

                              法　官　郭文通

以上正本係照原本作成。
本判決不得上訴。
中　　華　　民　　國　　111 　年　　10　　月　　21　　日
                              書記官　林香如